臺灣高等法院刑事裁定
110年度毒抗字第1474號
抗  告  人  
即  被  告  陳卓志



上列抗告人因違反毒品危害防制條例案件，經檢察官聲請送觀察
、勒戒，不服臺灣新北地方法院中華民國110年9月14日裁定（11
0年度毒聲字第1999號），提起抗告，本院裁定如下：     
    主  文
抗告駁回。                                             
    理  由
一、抗告意旨略以：案件已由簡易庭判刑40日，可易科罰金，並
    於民國110年5月3日全數繳交完畢，卻又收到觀察勒戒裁定
    ，因而提起抗告云云。　
二、檢察官聲請意旨略以：被告甲○○基於施用第二級毒品之犯意
    ，於民國109年2月7日20時許，在新北市○○區○○路000 巷00
    號之居所內，以將第二級毒品甲基安非他命置於玻璃球內用
    火燒烤再吸食其煙霧之方式，施用甲基安非他命1次；嗣於1
    09年2月8日23時40分許，在新北市○○區○○街00號前，因形跡
    可疑為警盤查，經其同意搜索後，當場扣得甲基安非他命1
    包（淨重0.6946公克，驗餘淨重0.6929公克），並採集其尿
    液送驗結果，呈安非他命、甲基安非他命陽性反應。爰依毒
    品危害防制條例第20條第1項及觀察勒戒處分執行條例第3條
    第1項之規定，聲請裁定將被告送勒戒處所觀察、勒戒等語
    。　　
三、按犯毒品危害防制條例第10條之罪者，檢察官應聲請法院裁
    定，或少年法院（地方法院少年法庭）應先裁定，令被告或
    少年入勒戒處所觀察、勒戒，其期間不得逾2月，毒品危害
    防制條例第20條第1項定有明文。次按毒品危害防制條例第2
    4條修正施行後所定之多元附條件緩起訴處分，並不限於「
    附命緩起訴」，且撤銷緩起訴處分後，亦應由檢察官依法繼
    續偵查或起訴，與修正前所定之「依法追訴」不同，則緩起
    訴處分之效力與曾受「觀察、勒戒或強制戒治」之處遇已無
    法等同視之。又「附命緩起訴」戒癮治療之執行，係以社區
    醫療（機構外醫療體系）處遇替代監禁式治療，使施用毒品
    者得繼續正常家庭及社會生活，尚非集中於勒戒處所，受監
    所矯正、管理，仍難脫其「收容」或「處罰」外觀者，所可
    比擬，於機構外之戒癮治療難達其成效時，再施以機構內之
    強制處遇，亦屬循序漸進之合理矯正方式，而有改採否定說
    的必要。因此「附命緩起訴」之被告縱使完成「戒癮治療」
    ，難認得與觀察、勒戒或強制戒治「已執行完畢」之情形等
    同視之。倘其施用毒品犯行距最近1次「觀察、勒戒或強制
    戒治」執行完畢釋放後已逾3年，縱係於完成戒癮治療3年內
    再犯，仍應依修正後毒品條例第20條第1項、第2項規定進行
    「觀察、勒戒或強制戒治」程序，不得逕行起訴，最高法院
    110年度台上字第2096號判決意旨可資參照。參酌毒品危害
    防制條例第20條之立法理由，施用毒品者未完成「附命緩起
    訴」之戒癮治療，緩起訴處分後經撤銷，其緩起訴處分並未
    完成，自不得解為等同「觀察、勒戒」之處遇已完成，即不
    得認其事實上已接受等同「觀察、勒戒或強制戒治」執行完
    畢釋放之處遇，自無從依此起算3年之再犯期間。
四、經查：　　　　　　
　㈠被告甲○○確於109年2月7日20時許，在新北市○○區○○路000巷0
    0號之居所內，以將第二級毒品甲基安非他命置於玻璃球內
    用火燒烤再吸食其煙霧之方式，施用甲基安非他命1次，業
    據被告於警詢、偵查中坦承不諱（見109年毒偵字第1182號
    影卷第4、5、35頁），且將其同意採尿送驗，經台灣檢驗科
    技股份有限公司以EIA酵素免疫分析法為初步檢驗，再以GC/
    MS氣相層析質譜儀法及LC/MS/MS液相層析串聯質譜儀法為確
    認檢驗結果，均呈安非他命、甲基安非他命之陽性反應，有
    勘查採證同意書、新北市政府警察局受採集尿液檢體人姓名
    及檢體編號對照表、台灣檢驗科技股份有限公司濫用藥物實
    驗室-台北出具之濫用藥物檢驗報告附卷可稽（見109年毒偵
    字第1182號影卷第16、17、39頁）。又查依毒品檢驗學上之
    常規，尿液中含毒品成分反應所使用之檢驗方法，對於受檢
    驗者是否確有施用毒品行為之判斷，在檢驗學常規上恆有絕
    對之影響。以酵素免疫分析或薄層定性分析等方式為初步篩
    檢者，因具有相當程度偽陽性之可能，如另以氣（液）相層
    析、質譜分析等較具公信力之儀器為交叉確認，因出現偽陽
    性反應之機率極低，核足據為對涉嫌人不利之認定（最高法
    院97年度台上字第2016號判決同此見解），是被告上開尿液
    既呈第二級毒品甲基安非他命陽性反應，則其確於前開時間
    ，施用第二級毒品甲基安非他命犯行1次，是被告之自白核
    與事實相符，其施用第二級毒品甲基安非他命之犯行，可以
    認定。
  ㈡被告前於104年5月間因施用毒品案件，經臺灣新北地方檢察
    署檢察官以104年度毒偵字第3743號為附命戒癮治療之緩起
    訴處分確定，緩起訴期間自104年9月4日起至106年3月3日，
    嗣因其於緩起訴期間內故意更犯有期徒刑以上刑之罪，經檢
    察官以105年度撤緩字第648號撤銷上開撤銷緩起訴處分確定
    ，並以105年度撤緩毒偵字第276號起訴，經臺灣新北地方法
    院以106年度審簡字第118號判處有期徒刑6月、3月，應執行
    有期徒刑7月確定，有緩起訴處分書、撤銷緩起訴處分書、
    本院被告前案紀錄表在卷可稽(見原審卷第17至21頁、本院
    卷）。
  ㈢被告於109年2月7日犯本案施用毒品犯行前，於104年間因施
    用毒品案件，經檢察官為附命完成戒癮治療之緩起訴處分，
    惟因其於緩起訴期間內故意更犯有期徒刑以上刑之罪，該緩
    起訴處分即經撤銷，揆諸前揭規定及最高法院裁判意旨，此
    附命戒癮治療既無法等同「觀察、勒戒或強制戒治」之處遇
    ，則本件被告所為距其最近1次因施用毒品經觀察勒戒之日
    已逾3年，依上開說明，即應再令觀察、勒戒。　
　㈣本院審核上開卷證資料，認原審依檢察官之聲請，裁定抗告
    人施用第二級毒品，應送勒戒處所觀察、勒戒，經核並無不
    合。抗告人並未提出任何證據證明其係於犯罪未發覺前，已
    自動向行政院衛生署指定之醫療機構請求治療，自無毒品危
    害防制條例第21條第1項規定適用之餘地。又毒品危害防制
    條例第24條規定，檢察官是否給予被告戒癮治療之機會，屬
    檢察官之職權，是本件檢察官未依毒品危害防制條例第24條
    ，改以緩起訴處分方式轉介毒品施用者前往醫療院所治療即
    「檢察官依職權給予被告為附命完成戒癮治療之緩起訴處分
    」，此非本院所得審酌之事項。至抗告意旨稱遭判刑40日並
    已繳交罰金等情，應係被告於同日遭查扣持有第二級毒品罪
    部分，經臺灣新北地方法院以109年度簡字第4160號判決拘
    役40日，如易科罰金，以新臺幣1千元折算1日並確定，有該
    判決書及本院被告前案紀錄表在卷可佐，與本件施用毒品案
    件要屬不同犯行，並非可免除觀察、勒戒之法定事由，且原
    審依法裁定觀察、勒戒，本於法有據。本件抗告為無理由，
    應予駁回。
據上論斷，應依刑事訴訟法第412條，裁定如主文。
中　　華　　民　　國　　110 　年　　10　　月　　26　　日
                  刑事第十七庭  審判長法　官  鄭水銓
                                      法　官  姜麗君
                                      法　官  黃雅芬
以上正本證明與原本無異。
不得再抗告。
                                      書記官  鄭雅云
中　　華　　民　　國　　110 　年　　10　　月　　27　　日